臺灣臺中地方法院民事裁定
                                     111年度簡抗字第28號
抗  告  人  洪明峰  
訴訟代理人  王聖傑律師
複  代理人  黃昱銘律師 
相  對  人  何月珠  


訴訟代理人  楊大德律師                        
上列當事人間請求履行契約事件，抗告人不服本院臺中簡易庭於
民國111年7月8日所為111年度中簡字第854號裁定，提起抗告，
本院裁定如下：
  主  文
抗告駁回。
抗告程序費用由抗告人負擔。
  理  由
一、按對於簡易程序之第一審裁判，得上訴或抗告於管轄之地方
    法院，其審判以合議行之。第1項之上訴及抗告程序，準用
    第434條第1項、第434條之1及第三編第一章、第四編之規定
    。民事訴訟法第436 條之1第1項、第3項定有明文。同法第4
    63條則規定，除本章別有規定外，前編第一章、第二章之規
    定，於第二審程序準用之。再按訴狀送達後，有請求之基礎
    事實同一或不甚礙被告之防禦及訴訟之終結之情形，原告得
    將原訴變更或追加他訴，為民事訴訟法第255條第1項第2款
    、第7款所明定。所謂請求之基礎事實同一，係指變更或追
    加之訴與原訴之原因事實，有其社會事實上之共通性及關聯
    性，而就原請求所主張之事實及證據資料，於變更或追加之
    訴得加以利用，且無害於他造當事人程序權之保障，俾符訴
    訟經濟者，均屬之（最高法院101年度台抗字第404號裁定意
    旨參照）。
二、抗告意旨略以：抗告人於原審起訴時係依原證2所示契約書
    作為請求權基礎，向相對人請求新臺幣（下同）50萬元，而
    原證2係以原證1所示借據之真正為其要件。是以，抗告人於
    原審起訴時以原證2為請求權基礎向相對人起訴請求，與抗
    告人追加之後訴以原證1為請求權基礎向追加被告江宜羚、
    江育彬與江芷柔為請求，上開兩訴皆係以原證1所示借據之
    真正為要件，亦為兩訴間共同重要爭點，請求之基礎事實應
    為同一，後訴並可以利用原起訴之訴訟資料，且原起訴與後
    訴於審理繼續進行在相當程度範圍内具有同一性或一體性，
    得期待於後訴之審理予以利用。為避免重複審理且本件尚繫
    屬於一審，亦無妨害對造防禦權之行使與審級利益之侵害，
    參最高法院106年8月8日第13次民事庭會議與臺灣高等法院1
    08年度抗字第211號民事裁定意旨，原告主張追加之後訴應
    得於原審訴訟程序合法追加之。
三、經查：
　㈠按民事訴訟，係當事人主張其在實體法上之權利(或利益)受
    有損害，而請求法院裁判救濟之制度。訴訟法上就各類型之
    訴訟為不同之規範及設定其要件。在當事人之兩造或一造有
    多數人時，原則上依民事訴訟法第53條以下規定處理，而若
    屬特殊類型之訴訟態樣，如與訴訟經濟、防止裁判矛盾、擴
    大解決紛爭及保障當事人審級權益之目的不相違背時，司法
    實務及學說上亦為肯認。又原告當事人預慮其主張之訴訟標
    的法律關係(含原因事實)無法獲得法院之勝訴判決，而同時
    以相互矛盾之訴訟標的法律關係(含原因事實)為依據，請求
    法院在前者無法為勝訴判決時，一併就後者為審理裁判，此
    即司法實務及學說上所稱「訴之預備合併」。又訴之預備合
    併，有客觀預備合併與主觀預備合併之類型。客觀訴之預備
    合併，係就訴訟標的法律關係為規範，在同一組原告及被告
    之架構下，原告對被告為請求時，主張2個相互矛盾之訴訟
    標的法律關係，請求法院在前者(先位聲明)無理由時，就後
    者(備位聲明)一併為審理裁判，此種訴訟類型因前後訴訟標
    的法律關係之當事人均相同，僅在請求權依據之法律關係上
    有先後順序之差異，其基礎事實及證據方法大致相同，與訴
    訟經濟、防止裁判矛盾、擴大解決紛爭及保障當事人審級權
    益等目的不相違背，司法實務及學說上向來均採肯認之見解
    。至於主觀訴之預備合併，主要係指先位、備位之訴之當事
    人不同，並請求法院在無法就先位之訴為勝訴判決時，即就
    備位之訴為審理裁判。此類型訴訟因其先位、備位聲明之當
    事人並不相同，縱其訴訟標的法律關係可能相同、依據之基
    礎事實亦可能同一，甚至攻擊防禦之證據方法亦可能相互援
    用，並具有相當程度之訴訟經濟、防止裁判矛盾及擴大解決
    紛爭之功能，但因此類型之訴訟態樣就備位聲明之當事人而
    言，係以先位聲明當事人之請求無理由時為審理之條件，若
    先位聲明有理由時，備位聲明部分即毋須裁判，此時因備位
    當事人於訴訟審理過程仍須參與攻防及辯論，但不一定會受
    裁判，形同進行無實益及不安定之訴訟程序，明顯影響備位
    聲明當事人之權益，特別是在上級審或更審程序中始就備位
    聲明為裁判之情形，備位當事人之審級利益即受到剝奪，故
    在訴訟程序是否准許此類型之訴訟，即應再為斟酌。又程序
    選擇權為訴訟法上賦予當事人之權利，當事人得就是否參與
    訴訟行為為自由意思之決定，審級或訴訟程序所生之不利益
    ，亦得藉由當事人之同意而為適當之調整及補正(參見民事
    訴訟法第451條規定)，倘當事人同意為備位聲明之當事人，
    不論其為備位原告或被告，因其訴訟上之不利益業經其自由
    意志選擇同意而為調整及補正，且仍同時具有上述訴訟經濟
    等功能，自得予以許可，以符合當事人享有程序選擇權之意
    旨。換言之，在主觀訴之預備合併之情形，若係備位原告，
    因其已同意列為備位原告而起訴，應屬合法；若係備位被告
    ，除經其同意外，尚難僅以原告單方之意思即認備位聲明部
    分為合法（參見最高法院101年度台抗字第713號、103年度
    台抗字第478號等民事裁定意旨亦採同一見解，均認為備位
    聲明之被告當事人「未拒卻而應訴」之情形，始符合民事訴
    訟採辯論主義之立法精神，而為法之所許）。
　㈡本件抗告人係以兩造間存有若抗告人證明原證1所示（見臺灣
    桃園地方法院中壢簡易庭110年度壢簡字第1750號卷，第7頁
    ）之借據為真正，則相對人願給付50萬元予抗告人之合意存
    在，作為抗告人提起原訴所主張之基礎事實，故本件兩造之
    爭點應為兩造間是否存在抗告人所述之上開合意，以及抗告
    人得否逕依該項合意請求相對人給付50萬元。然抗告人復於
    民國111年5月30日具狀追加江宜羚、江育彬與江芷柔為被告
    ，認該三人為訴外人葛有鵬之法定繼承人，應繼受葛有鵬依
    原證1所示之借據債務為由，請求渠等於繼承葛有鵬之遺產
    範圍內連帶給付抗告人50萬元，惟查，抗告人追加江宜羚、
    江育彬與江芷柔等三人之請求，已與抗告人原起訴主張之當
    事人（即相對人何月珠）並不相同。再按民事訴訟法第255
    條第1項第2款所謂請求之基礎事實同一，係指「原當事人間
    」，追加之訴與原訴之基礎事實同一而言（參見最高法院10
    2年度台抗字第1031號民事裁判意旨）。準此，自難僅以抗
    告人單方之意思即認其追加之訴為合法。又抗告人於原訴主
    張之證據資料亦無從於追加之訴共用，且抗告人提起追加之
    訴，相對人亦須就該追加部分再為防禦，難認有不甚礙對造
    之防禦之情形，是依前揭說明，抗告人追加之訴既未合於民
    事訴訟法第255條第1項但書所列各款之情形，自應予以駁回
    。
四、從而，原審以追加之訴不符民事訴訟法第255條第1項但書所
    定追加要件為由，裁定駁回追加之訴，於法並無違誤。抗告
    人猶執前詞指摘原裁定不當，求予廢棄，並准予追加之訴云
    云，為無理由，應予駁回。
五、據上論結，本件抗告為無理由，裁定如主文。
中    華    民    國   111    年    10    月    31    日
                  民事第六庭  審判長法  官  陳學德
                                    法  官  巫淑芳
                                    法  官  夏一峯
上正本係照原本作成。
不得再抗告。
中    華    民    國   111    年    11    月    31    日
                                    書記官  陳建分